臺灣桃園地方法院民事判決　　　　 110 年度簡上字第216 號
上　訴　人　林楷峻
被　上訴人　蘇敏惠
訴訟代理人　陳宏奇律師
上列當事人間請求返還借款事件，上訴人對於民國110 年5 月21
日本院桃園簡易庭110 年度桃簡字第41號第一審判決提起上訴，
本院於民國110 年10月13日言詞辯論終結，判決如下：
    主  文
上訴駁回。
第二審訴訟費用由上訴人負擔。
    事實及理由
一、被上訴人主張：
  ㈠上訴人於民國107 年間陸續向伊借得新臺幣（下同）2 萬元
    、5 萬元、5 萬元（下合稱系爭借款），惟上訴人至今分毫
    未還，屢經催討仍置之不理。
  ㈡伊前為支付費用予寺廟祭祀活動表演之布袋戲班，而委任上
    訴人代為轉交現金6,000 元（下稱系爭轉交款），詎料上訴
    人不僅未依約將款項交付戲班，更將之侵占入己，致伊受有
    6,000 元之損害。伊遂解除與被上訴人間之委任契約。
  ㈢為此，爰依消費借貸之法律關係及兩造間委任契約、民法第
    259 條第2 款，第184 條第1 項前段、第179 條、第478 條
    、第542 條之規定，求為上訴人應給付被上訴人12萬6,000
    元，及自支付命令送達上訴人之翌日起至清償日止，按年息
    1%計算之利息之判決等語。
二、上訴人則以：伊僅曾允諾為被上訴人轉交6,000 元予布袋戲
    班，且願意返還被上訴人6,000 元，但伊未曾向被上訴人借
    款12萬元，就上訴人向被上訴人借得12萬元一事，應由被上
    訴人舉證，又上訴人係於108 年10月方請求還款，與上訴人
    主張之107 年間借款，時間相距甚遠，上訴人也未收取利息
    、書立借據或本票為擔保，顯見兩造間根本未有消費借貸關
    係存在，且被上訴人提出的LINE對話紀錄並不完整，有部分
    已被刪除，伊亦否認LINE對話紀錄形式上真正，上訴人LINE
    回覆「嗯嗯，好的」僅係針對6,000 元部分等語，資為抗辯
    。
三、原審為上訴人敗訴之判決，上訴人不服，提起上訴，並為上
    訴聲明：㈠原判決廢棄；㈡被上訴人在第一審之訴駁回。被
    上訴人則答辯聲明：上訴駁回。
四、得心證之理由：
  ㈠經查，上訴人既於本院言詞辯論中表示願意給付系爭轉交款
    （見簡上卷第83頁），即係就該部分之訴訟標的為認諾。本
    院即不應調查上訴人所主張此部分為訴訟標的之法律關係是
    否果屬存在，而應就此部分依民事訴訟法第384 條規定，本
    於該項認諾為上訴人敗訴之判決（最高法院73年度台上字第
    1442號裁判意旨參照）。至被上訴人主張上訴人應返還借得
    之12萬元，則為上訴人所否認，並以前詞置辯，是本件應審
    究者為：上訴人是否已向被上訴人借得12萬元？
  ㈡按當事人主張有利於己之事實者，就其事實有舉證之責任；
    但法律別有規定，或依其情形顯失公平者，不在此限，民事
    訴訟法第277 條定有明文。惟證明應證事實之證據資料，並
    不以得直接單獨證明之直接證據為限；若以間接證據證明間
    接事實，且綜合諸間接證據、情況證據或輔助證據，依經驗
    、論理法則之研判、推理作用，推認待證事實為真實者，亦
    無不可。而於原告對於自己主張事實已盡證明之責後，被告
    如抗辯其不實並提出反對主張者，亦應負反證之責，倘僅以
    泛詞爭執，或所據提出之證據，無足反證原告主張事實之非
    真正，即應為不利被告之裁判。經查，被上訴人分別於107
    年3 月8 日及同年4 月24日，自被上訴人郵局帳戶：000000
    00000000、華南銀行帳戶：000000000000，均分次提領總額
    合計5 萬元，此有存摺影本附卷可參（見簡上卷第63至69頁
    ），與被上訴人所稱系爭借款有兩次係提領5 萬元後交付等
    情相符。上訴人雖質疑一次應該可提領6 萬元，為何被上訴
    人要分二次提領，一次1 萬元、一次4 萬元云云，然每家AT
    M 之提款上限本即不同，並非均可一次提領6 萬元，被上訴
    人如何提領亦與兩造間消費借貸存否無涉。另細譯被上訴人
    提出之通訊軟體LINE對話紀錄（見原審卷第38頁反面、第40
    頁反面、第41頁），可知被上訴人於108 年10月13日17時16
    分許傳送：「林師兄在做一下請你欠我的126000塊趕快還給
    我好不好我快沒有錢了謝謝不好意思」後，上訴人旋於同日
    17時17分至18分許先後回覆：「嗯嗯，好的」、「我下個月
    業績獎金下來就還妳謝謝」。足見上訴人於被上訴人向其催
    討12萬6,000 元欠款時，不僅明白肯認被上訴人主張之債務
    數額，甚主動承允將於次月取得獎金後立即清償。堪信被上
    訴人稱上訴人共積欠系爭借款12萬元未還等語，確非無憑，
    被上訴人就上訴人向被上訴人借得12萬元一事，已提出相當
    之證明，是上訴人若欲否認有向被上訴人借得12萬元，應由
    上訴人提出反證。
  ㈢再查，上訴人雖稱被上訴人遲未催款，亦無收取利息或書立
    借據，與借款常情不符，且於原審已否認LINE對話紀錄為真
    正，被上訴人有刪除部分對話，被上訴人就借款交付方式前
    後所述不一云云，惟消費借貸關係為非要式契約，僅需當事
    人雙方表意一致，不以具備一定方式為成立要件，且本可由
    當事人約定是否收取利息或利息多寡，且貸與人本得自行決
    定是否及何時請求借用人還款，縱貸與人遲未請求借用人還
    款，亦僅涉及請求權時效是否消滅而已，且於何時請求還款
    ，本會因兩造間之情感、關係、當時生活情況等諸多因素而
    異，非謂遲未請求還款即代表兩造間不存在消費借貸關係。
    是被上訴人縱於出借款項後逾1 年方請求上訴人還款，且被
    上訴人就借款交付方式容有因記憶不清而前後所述或有不一
    之情，亦難據以推翻兩造間有消費借貸之成立。上訴人固再
    抗辯其於被上訴人108 年10月13日17時16分許傳送催討訊息
    後、至同日17時17分許答覆「嗯嗯，好的」前，曾於該1 分
    鐘期間以「12萬何來」之訊息反駁，但被上訴人竟擅將該訊
    息刪除云云。惟查：被上訴人雖自承108 年10月13日前之記
    錄誤觸已經刪除，其後有些也不小心刪除等語（見支付命令
    卷第7 頁上方），然並未表示108 年10月13日之記錄中有遭
    刪除之情，上訴人陳稱於108 年10月13日對話中僅有以「12
    萬何來」一句否認被上訴人索討之金額，且被上訴人於收受
    該訊息後未為任何回應此節，為上訴人所自陳（見原審卷第
    30頁反面）。且被上訴人於108 年10月13日17時16分傳訊請
    求上訴人還款，上訴人於同日17時17分即回覆「嗯嗯，好的
    」，前後相距僅1 分鐘，殊難想像兩造於1 分鐘內即已釐清
    12萬與6,000 元之爭議，而被上訴人訊息所示之12萬6,000
    元與上訴人自承積欠之6,000 元數字相差甚大，衡理身負返
    還義務之上訴人，就此攸關債務多寡之重要事項，當無忽視
    數額逕為肯定答覆「嗯嗯，好的」之可能。則依上訴人自述
    之情節，其於質疑被上訴人請求之債務為何存在差額12萬元
    後，竟於未獲解釋之情形下，即緊接以「嗯嗯，好的」、「
    我下個月業績獎金下來就還妳謝謝」等語概為還款之答覆，
    不僅與兩造對話紀錄之前後脈絡矛盾，亦與常理未合。則上
    訴人徒以其未曾承認被上訴人上揭訊息計算之債務總額等語
    為辯，已難信取，上訴人僅空泛指稱LINE對話記錄遭被上訴
    人斷章取義云云，在在與客觀事證相左，應屬無據。上訴人
    始終未提出相當之反證，應認上訴人確有向被上訴人借得12
    萬元。
五、末按借用人應於約定期限內，返還與借用物種類、品質、數
    量相同之物，未定返還期限者，借用人得隨時返還，貸與人
    亦得定1 個月以上之相當期限，催告返還；又應依民法第25
    9 條規定返還受領之金錢者，除法律另有規定或契約另有訂
    定外，應附加自受領時起之利息償還之，此觀民法第478 條
    、第259 條第2 款規定自明。另遲延之債務，以支付金錢為
    標的者，債權人得請求依法定利率計算之遲延利息；應付利
    息之債務，其利率未經約定，亦無法律可據者，週年利率為
    5 ％，民法第233 條第1 項前段及第203 條亦有明定。查系
    爭借款未經兩造約定清償期限，惟被上訴人自108 年10月13
    日起，已多次以LINE催告上訴人清償系爭借款，且經1 個月
    之相當期限後，上訴人迄未給付等情，亦有LINE對話紀錄可
    考（見支付命令卷第7 頁、原審卷第38頁反面至第44頁）。
    依上所論，被上訴人就系爭借款及系爭轉交款，均僅併請求
    自支付命令送達之翌日即109 年10月31日起（於109 年10月
    20日寄存於上訴人住所地之警察機關，依法於109 年10月30
    日生送達效力，見司促卷第30頁）至清償日止，按年息1 ％
    計算之利息，當均有據。綜上所述，被上訴人依據消費借貸
    之法律關係及兩造間委任契約、民法第259 條第2 款，第18
    4 條第1 項前段、第179 條、第478 條、第542 條求為判決
    如原審判決主文第1 項所示，為有理由，應予准許。原審為
    上訴人敗訴之判決，並無不當，上訴人上訴意旨指摘原判決
    不當，求予廢棄改判，為無理由，應予駁回。
六、本件事證已臻明確，兩造其餘攻擊防禦方法及所提之證據，
    經本院斟酌後，核與判決結果不生影響，爰不予逐一論駁，
    併此敘明。
七、據上論結，本件上訴為無理由，爰判決如主文。
中    華    民    國    110   年    11    月    17    日
                  民事第四庭  審判長法  官  游智棋
　
                                    法  官  林常智
　
                                    法  官  傅思綺
以上正本係照原本作成。
本判決不得上訴。
中    華    民    國    110   年    11    月    17    日
                                    書記官  李韋樺